臺灣高等法院刑事判決　　　　　　　　 96年度上訴字第129號
上　訴　人
即　被　告　　甲○○
選任辯護人　　李晉安律師
上列上訴人因違反槍砲彈藥刀械管制條例案件，不服台灣新竹地
方法院95年度訴字第439號，中華民國95年11月23日第一審判決
（起訴案號：台灣新竹地方法院檢察署94年度偵字第6233號），
提起上訴，本院判決如下：
    主  文
原判決撤銷。
甲○○未經許可持有可發射子彈具有殺傷力之改造槍枝，處有期
徒刑年貳月，併科罰金新臺幣伍萬元，罰金如易服勞役，以新
臺幣壹仟元折算壹日。
扣案之改造手槍壹枝（槍枝管制編號：0000000000號
），沒收之。
    事  實
一、甲○○與綽號「阿風」之姓名年籍不詳之成年男子係朋友關
    係，並將其使用之門號0000000000之行動電話借予「阿風」
    使用。民國（下同）94年10月26日2時40分前之某時，「阿
    風」與陳元龍、綽號阿偉及阿偉之兄姓名年籍不詳之成年男
    子等人，至新竹市○○路○段65巷22號之「LAZY PUB」2樓飲
    酒，而乙○○、鄭銘傑（綽號胖胖）亦在店內飲酒，該店之
    老闆王震宇遂介紹雙方互相認識，雙方在交談中因細故發生
    衝突，乙○○遂以電話連絡鄭銘傑之弟鄭翔仁前來，而「阿
    風」則以甲○○借予其使用之門號0000000000行動電話撥打
    甲○○門號0000000000之行動電話，聯絡甲○○前往「LAZY
    PUB」。嗣黃思毅（綽號阿弟）駕駛車輛搭載丙○○（綽號
    阿智）及鄭翔仁（綽號大砲）一同前往，鄭翔仁隨身攜帶摺
    疊刀乙支，於94年10月26日凌晨2時40分許到達該店後，丙○○及鄭翔仁先行進入，黃思毅則在店外停車，隨即亦進入
    該店，到達該店2樓後，見到乙○○與「阿風」、阿偉等人
    正在口角爭吵，隨後發生扭打，此時甲○○亦到達該店2樓
    ，站在丙○○之右後方，甲○○見狀即向在場人揚稱表示「
    現在是怎樣」，隨後同時以右手翻開衣服，自左邊腰際間抽
    出仿BERETTA廠84型半自動更換土造金屬槍管可發射子彈具
    殺傷力之改造手槍乙枝（內含不具殺傷力之土造子彈2顆，
    槍枝管制編號：0000000000），因丙○○與甲○○僅距離約
    1公尺多，丙○○回頭見狀為避免被槍擊，隨即迅速轉身上
    前以雙手欲搶下甲○○右手持有之改造手槍，此時黃思毅、
    鄭翔仁亦一同上前欲搶下甲○○右手持有之改造手槍，鄭翔
    仁並拿出隨身攜帶之摺疊刀防衛，旋丙○○、黃思毅及鄭翔
    仁將甲○○壓在地上，並由黃思毅搶下甲○○持有之改造手
    槍，並將該改造手槍交給該店老闆王震宇，而在搶槍過程中
    ，乙○○受有左前臂、右手掌表淺撕裂傷等傷害，丙○○亦
    受有右中指挫傷併瘀青及閉鎖性肩脫臼等傷害（傷害部分業
    據乙○○、丙○○撤回告訴，詳如後述），甲○○則受有右
    眼眼瞼、結膜裂傷、兩眼眼瞼瘀傷、結膜下出血之傷害（甲○○傷害部分未據告訴）。事後因甲○○已受傷，乙○○等
    人遂將甲○○抬出該店，置於店門口之演藝路上，該店老闆
    王震宇為恐遭誤解該改造槍枝及土造子彈2顆為其所有，亦
    將該改造槍枝及土造子彈2顆置於甲○○身旁，警方接獲通
    報到達現場時，在甲○○身旁扣得該改造手槍乙枝、土造子
    彈2顆。
二、案經乙○○、丙○○訴由新竹市警察局第一分局報告臺灣新
    竹地方法院檢察署偵查起訴。
    理    由
壹、程序部分：
一、按「被告以外之人於審判外之陳述，雖不符前4條之規定，
    而經當事人於審判程序同意作為證據，法院審酌該言詞陳述
    或書面陳述作成時之情況，認為適當者，亦得為證據。當事
    人、代理人或辯護人於法院調查證據時，知有第159條第1項
    不得為證據之情形，而未於言詞辯論終結前聲明異議者，視
    為有前項之同意。」刑事訴訟法第159條之5定有明文，下列
    所引各項審判外之供述證據既未經被告或辯護人於審理時聲
    明異議或爭執其證據能力，依刑事訴訟法第159條之5之規定
    ，當有證據能力，至本件其他非供述證據，業經原審及本院
    於審理時當庭對被告予以提示告以要旨並令其辨認，亦無證
    據不適格之情形，自均有證據能力，合先敘明。
貳、有罪部分：
一、訊據上訴人即被告甲○○矢口否認在上揭時、地持有前揭改
    造手槍及土造子彈2顆，並辯稱：扣案之改造手槍乙枝、土
    造子彈2顆非伊所有，當天晚上是「阿風」以門號000000000
    0之行動電話撥打伊門號0000000000之行動電話，聯絡伊前
    往「LAZY PUB」飲酒，迨至「LAZY PUB」2樓後，因為看不
    到「阿風」，正想拿出行動電話聯絡「阿風」，就被一群人
    衝上來打，之後被他們抬到路上，在醫院醒來時，警察才告
    訴伊改造槍枝乙枝、土造子彈2顆是在伊身旁查獲云云。惟
    查：上開犯罪事實業據證人丙○○於原審審理時證稱：「（
    到了之後？）... 我看到乙○○在與另外一人爭吵... 我發
    現有人站起來扭打... 當時我面對乙○○，我站立的後右方
    有人出聲... 扭打的現場就在我前方，距離約1公尺多一點
    的距離，我就回頭看到對方，我看到對方以右手作勢從左邊
    腰際間翻開衣服抽出1把黑色的手槍，我就上前與對方搶槍
    ，因為對方離我很近不到1公尺，我怕被對方打到，所以我
    才上前搶槍」、「（後來？）後來很多人擠在一團，我抓到
    對方的槍，對方一直拉扯，當時我是雙手抓著對方的右手及
    槍，我從頭到尾都不敢放手，因為我怕被對方開槍，我的手
    還因此脫臼，我後來倒地，但是我仍然抓著對方持槍的右手
    ，因為我被壓在最下面，之後我看到阿弟即黃思毅從對方手
    上搶下槍之後，我才放下」、「（當時警詢時是否記得清楚
    持槍之人的穿著？）當時記得清楚」、「（提示偵卷85頁照
    片，躺在地上之人是否為當時持槍之人？）是的」等語（見
    原審95年11月8日審判筆錄），被告亦自承其被毆打後被抬
    到店外馬路上（現場照片見偵卷第85頁），參以證人丙○○
    搶槍過程中，右手中指確被該改造槍枝板機護弓夾住，致右
    手中指第1節關節已經稍微彎曲變形等情，亦據證人丙○○
    於原審審理證述在卷，並經原審當庭勘驗屬實，且有南門綜
    合醫院診斷證明書乙紙附卷可證，且警詢時警方提出被告甲○○身分證影本供證人丙○○指認，證人丙○○亦明確指認
    被告甲○○即為持槍之人，足見被告確有持扣案之改造手槍
    前往「LAZY PUB」，至該店2樓抽出該改造手槍時，進而與
    證人丙○○等人發生扭打乙節，堪以認定。
二、次查，證人鄭銘傑亦於原審審理時證述：「（之後？）後來
    『LAZY PUB』老闆介紹1桌客人，約有4、5人與我及乙○○
    認識... 後來因細故起衝突，對方有打電話... 對方打電話
    叫來的人來之後，我看到被告... 就從腰際間拔出槍枝，我
    們見狀就上前搶槍，我看到被告是用右手從左腰際拔槍」、
    「（當時警方是否有拿身分證影本給你指認，當時指認是否
    正確？）正確」、「（提示偵卷第85頁照片，倒地之人是否
    即為持槍之人？）是的，沒有錯」等語（見原審95年11月8
    日審理筆錄）；另證人鄭翔仁於偵查中亦證述：「（當天情
    形如何？）那天接到寶哥的電話說起衝突... 到2樓對方也
    有叫人來，丙○○先看到那個人從背後抽出一樣東西出來，
    就衝上去... 我看到他拿槍」、「（槍後來何人搶到？）接
    過好幾手... 但是我可以確認是那個人從後面腰際掏出1把
    黑色的槍」等語（見偵卷第156頁至第157頁），於原審審理
    時復證稱：「（案發後警察有通知你們作筆錄？）是的」、
    「（當時你們對於持槍的人的長相很清楚？）是的」、「（
    所以當時警察幫你做筆錄時有拿持槍的人身分證影本，你有
    指認？）是的」、「（你當時的指認是正確的？）是的」、
    「（提示偵卷85頁，被告倒地的照片，當時持槍之人是否即
    為倒地之人？）是的」等語（見原審95年11月9日審理筆錄
    ），另警詢時警方提供被告甲○○身分證影本供證人鄭銘傑
    、鄭翔仁指認，其等亦明確指認被告甲○○即為持槍之人，
    是被告確有持扣案之改造手槍乙枝、土造子彈2顆至「LAZY
    PUB」，被告上開所辯，委無可採。
三、再者，證人陳元龍為阿偉之友人，其於偵查中亦證述：「（
    當天情形如何？）當天我們找陳志偉去喝酒... 碰到對方，
    雙方吵起來我就站在樓梯口... 等我清醒時就看到人突然變
    多了，扭打成一團，然後就看有人拿1把黑色的槍，然後一
    群人就圍上去搶槍。那個拿槍的人是捲頭髮的，穿著黑色西
    裝褲，跟我後來在外面看到被他們抬出去躺在外面的是同一
    人」等語（見偵卷第157頁），亦明確指證被告甲○○確有
    持改造手槍乙枝至「LAZY PUB」等情。此外，復有新竹市警
    察局第一分局扣押筆錄、扣押物品目錄表（見偵卷第72頁至
    78頁）、現場照片6張（見偵卷第85頁至87頁）、監視器翻
    拍照片8張（見偵卷第88頁至91頁）、扣押物品照片乙張（
    見偵卷第92頁）等附卷可證，且有改造手槍乙枝及土造子彈
    2顆扣案足資佐證，又扣案之槍、彈經送請內政部刑事警察
    局鑑驗結果，認送驗之改造手槍乙枝（槍枝管制編號：0000
    000000）係由仿BERETTA廠84型半自動手槍製造之金屬槍枝
    ，更換土造金屬槍管改造而成之改造手槍，機械性能良好，
    可擊發適用子彈，認具殺傷力，另送鑑之土造子彈2顆係土
    造子彈無法擊發，不具殺傷力等情，有該局94年11月10日刑
    鑑字第0940167377號槍彈鑑定書附卷可參，足見被告甲○○
    持有之改造手槍為可發射子彈具有殺傷力之違禁物甚明。雖
    被告辯護人上訴辯稱：被告攜帶手槍、子彈出去係為了使用
    ，但本件扣案之土造子彈2顆無法擊發，並不具殺傷力，被
    告何需攜帶無殺傷力又毫無助力之子彈外出使用，顯然系爭
    槍、彈並非被告所有，且系爭槍、彈係放置於被告身旁，顯
    係有人故意栽贓嫁禍，且被告當天所攜帶之手機係於案發店
    外很遠之地方找到，亦可見係有人故意要湮滅證據云云。然
    查，系爭槍、彈如係與被告衝突之對方人馬即乙○○等人所
    有，則同屬乙○○人馬的丙○○等人何以會發生衝前搶槍之
    事，況被告只稱被毆打，並未指陳對方有槍，已見持槍之人
    應不在乙○○這方；再者，槍、彈之改造不易，且屬於違禁
    物而需妥善藏匿以避免遭警查獲，且持有改造槍、彈之人通
    常具有不法意圖，職是之故，扣案之系爭槍、彈若果為他人
    所有，他人儘可以將之藏匿或湮滅，警方亦未必得知有槍、
    彈之事，豈有隨便將之棄置於被告身旁曝露於眾而使警方得
    以輕易查扣系爭槍、彈並進行調查而多惹麻煩之理？又被告
    攜帶系爭槍、彈外出並非必有實際使用之可能，不過是隨身
    攜帶以亮槍方式威嚇他人為已足，且如未經過試射，被告亦
    未必知道子彈之不具殺傷力，是系爭子彈縱無殺傷力亦與是
    否為被告所有並無必然關係，被告辯護人以此置辯系爭槍、
    彈非被告所有實乃牽強，又被告之手機於何地尋獲亦與本件
    無涉，更無法據此推論出被告辯護人所指有人欲湮滅與本案
    相關證據，是其所辯，均無足採。綜上所述，本件事證明確
    ，被告甲○○未經許可持有具殺傷力之改造手槍之犯行，洵
    堪認定，自應依法論科。
四、核被告甲○○所為係犯槍砲彈藥刀械管制條例第8條第4項未
    經許可持有可發射子彈具有殺傷力之改造手槍罪。再按行為
    後法律有變更者，適用行為時之法律，但行為後之法律有利
    於行為人者，適用最有利於行為人之法律，刑法第2條第1項
    定有明文。本件被告行為時，刑法第42條第2項前段規定：
    「易服勞役以1元以上3元以下折算1日。」又被告行為時之
    易服勞役折算標準，依修正前罰金罰鍰提高標準條例第2條
    前段規定，就其原定數額提高為100倍折算1日，則被告行為
    時之易服勞役折算標準，應以銀元100元以上300元以下折算
    1日，即新臺幣（下同）300元以上900元以下折算1日。惟95
    年7月1日修正公布施行之刑法第42條第3項前段規定：「易
    服勞役以新臺幣1千元、2千元或3千元折算1日。」比較修正
    前後之易服勞役折算標準，以修正後之規定，較有利於被告
    。爰依刑法第2條第1項但書之規定，適用修正後之刑法第42
    條第3項前段規定。
五、原審對被告論罪科刑，固非無見。惟查，本件扣案之改造手
    槍係以更換土造金屬槍管之方式為之，原審判決於事實欄內
    對此漏未予以敘明，尚有未洽，被告上訴仍執前詞否認犯罪
    而指摘原判決不當，雖無可取，惟原判決既有上開可議，自
    應由本院將原判決予以撤銷改判。爰審酌被告未經許可持有
    改造手槍，所為對社會有極高之潛在危險性，且僅因友人與
    他人發生爭執，竟持槍前往公共場所，對不特定公眾所生危
    害甚大，犯後仍然飾詞狡卸，態度不佳，但念其並無前科，
    素行尚稱良好，此有被告本院前案紀錄表在卷可憑，及另持
    有之土造子彈2顆並不具殺傷力，減低其持槍所生之實質危
    害性等一切情狀，判處如主文第2項所示之刑，並諭知罰金
    如易服勞易以新台幣1,000元折算1日。另扣案之改造手槍乙
    枝（槍枝管制編號：0000000000號），係由仿BERETTA廠84
    型半自動手槍製造之金屬槍枝，更換土造金屬槍管改造而成
    之改造手槍，機械性能良好，可擊發適用子彈，認具殺傷力
    ，為違禁物，應依刑法第38條第1項第1款之規定宣告沒收之
    ，另扣案之土造子彈2顆，係土造子彈，經試射後無法擊發
    ，不具殺傷力，非違禁物，自毋庸為沒收之宣告。
參、不另為不受理之諭知部分：
一、公訴意旨另以：被告甲○○自腰際掏出改造手槍之際，為告
    訴人乙○○、丙○○等人上前搶奪該槍，期間造成告訴人乙○○受有左前臂、右手掌表淺撕裂傷，告訴人丙○○受有右
    中指挫傷併瘀青及閉鎖性肩脫臼等傷害，因認被告甲○○另
    涉犯刑法第277條第1項之普通傷害罪嫌。
二、惟按告訴乃論之罪，告訴人於第一審辯論終結前得撤回其告
    訴，又告訴經撤回者，應諭知不受理之判決，並得不經言詞
    辯論為之，刑事訴訟法第238條第1項、第303條第3款、第30
    7條分別定有明文。
三、查本件告訴人乙○○、丙○○告訴被告傷害案件，公訴人認
    係觸犯刑法第277條第1項之普通傷害罪嫌，依同法第287條
    前段之規定，須告訴乃論。茲本件被告甲○○所涉普通傷害
    罪嫌部分，已據告訴人乙○○、丙○○分別具狀撤回告訴（
    分別見原審卷第27頁、第29頁），並有刑事撤回告訴狀2紙
    附卷可憑，是依照首開說明，此部分原應諭知不受理判決，
    惟公訴人認此部份與前揭論罪之未經許可持有可發射子彈具
    有殺傷力之改造手槍部分有牽連犯之裁判上一罪之關係，爰
    不另為不受理之諭知，併此敘明。
據上論斷，應依刑事訴訟法第369條第1項前段、第364條、第299
條第1項前段，槍砲彈藥刀械管制條例第8條第4項、刑法第11條
前段、第2條第1項但書、第42條第3項前段、第38條第1項第1款
，判決如主文。
本案經檢察官羅榮乾到庭執行職務。
中　　華　　民　　國　　96　　年　　7　　月　　10　　日
　　　　　　　　　刑事第十四庭 審判長法　官 陳志洋
　　　　　　　　　　　　　　 　　　  法　官 沈宜生
　　　　　　　　　　　　　 　　　　  法　官 林秀鳳
以上正本證明與原本無異。
如不服本判決，應於收受送達後十日內向本院提出上訴書狀，其
未敘述上訴之理由者並得於提起上訴後十日內向本院補提理由書
（均須按他造當事人之人數附繕本）。
                                     書記官 楊麗雪
中　　華　　民　　國　　96　　年　　7 　　月　　11　　日
附錄：本案論罪科刑法條全文
槍砲彈藥刀械管制條例第8條第4項：
未經許可，持有、寄藏或意圖販賣而陳列第1項所列槍枝者，處3
年以上10年以下有期徒刑，併科新臺幣700萬元以下罰金。
